【裁判字號】    94,訴,508
【裁判日期】    950316
【裁判案由】    損害賠償
【裁判全文】
臺灣嘉義地方法院民事判決               94年度訴字第508號
原      告  乙○○
                        號
被      告  丙○○
訴訟代理人  甲○○
上列當事人間損害賠償事件，本院於中華民國95年3月2日言詞辯
論終結，判決如下：
    主  文
被告應給付原告新臺幣柒拾萬元，及自民國九十四年七月十五日
起至清償日止，按週年利率百分之五計算之利息。
訴訟費用由被告負擔。
本判決於原告以新臺幣貳拾參萬肆仟元供擔保後，得假執行。
    事  實  及  理  由
一、原告起訴主張：被告明知案外人柯見智（綽號「大枝」，業
    於民國93年9月29日死亡）及另1姓名年籍均不詳之成年男子
    共同基於意圖為自己不法所有之犯意聯絡，欲往嘉義縣溪口
    鄉溪西村美安橋旁工地竊取挖土機，竟基於幫助竊盜之犯意
    ，於93年4月29日晚間10時許，以新臺幣（下同）2,000元代
    價，提供其所有之貨運拖板聯結車（曳引車部分之車牌號碼
    為986-HA號，登記進育汽車通運股份有限公司所有），在國
    道一號高速公路大林交流道附近，交由柯見智駕駛前往前揭
    美安橋旁工地，被告則搭乘由前揭不詳男子駕駛之車牌號碼
    5483-FX號自小客車（該車係登記柯見智之父柯木坤所有，
    柯木坤現亦亡故）隨行在後；嗣於同日晚上11時左右，被告
    在抵達前揭美安橋旁工地前方200公尺處，先行下車等候，
    由柯見智及前揭不詳男子駕駛前揭2車至美安橋旁工地內，
    將原告所有停放在該處之價值700,000元三菱牌挖土機1部駛
    上前揭拖板車後車座，竊取該挖土機得手；柯見智旋即駕駛
    前揭拖板車載運挖土機離去，前揭不詳男子亦駕駛前揭小客
    車至被告等候處，搭載被告隨同離開，被告即以此等方式幫
    助柯見智及前揭不詳男子竊盜前揭挖土機得逞。為此，依據
    侵權行為法律關係，請求被告賠償原告之損失700,000元等
    語。並聲明：被告應給付原告700,000元，及自起訴狀繕本
    送達翌日起至清償日止，按週年利率百分之五計算之利息，
    陳明願供擔保請准宣告假執行。
二、被告則以：伊僅將拖板車出租與柯見智等人移動挖土機之位
    置，不知道柯見智等人是要竊取原告之挖土機等語，資為抗
    辯。並聲明：駁回原告之訴。
三、原告主張柯見智及另1姓名年籍均不詳之成年男子共同基於
    意圖為自己不法所有之犯意聯絡，欲往嘉義縣溪口鄉溪西村
    美安橋旁工地竊取挖土機，由被告於93年4月29日晚間10時
    許，以新台幣2,000元代價，提供其所有之貨運拖板聯結車
    （曳引車部分之車牌號碼為986-HA號，登記進育汽車通運股
    份有限公司所有），在國道一號高速公路大林交流道附近，
    交由柯見智駕駛前往前揭美安橋旁工地，被告則搭乘由前揭
    不詳男子駕駛之車牌號碼5483-FX號自小客車隨行在後；嗣
    於同日晚上11時左右，被告在抵達前揭美安橋旁工地前方
    200 公尺處，先行下車等候，由柯見智及前揭不詳男子駕駛
    前揭2車至美安橋旁工地內，將原告所有停放在該處之價值
    700,000元三菱牌挖土機1部駛上前揭拖板車後車座，竊取該
    挖土機得手；柯見智旋即駕駛前揭拖板車載運挖土機離去，
    前揭不詳男子亦駕駛前揭小客車至被告等候處，搭載被告隨
    同離開等情，為被告所不爭執，並經本院調閱臺灣高等法院
    臺南分院94年度上易字第498號被告竊盜案件全卷無訛，堪
    信原告上開主張為真實。
四、查：被告於警訊時供稱：我乘坐前揭自小客車至前揭挖土機
    失竊處前200公尺，駕車的不詳男子叫我下車等候云云（見
    警卷第1頁背面、第4頁），與被告於本院刑事庭審理中所述
    ：因我感覺不適，就下車在路邊嘔吐，並不是「大枝」他們
    叫我下車的云云（見本院刑事庭卷第87-92頁），前後反覆
    ，並不相同，是被告辯詞之真實性，已非無疑；又被告既稱
    其與「大枝」等2人素未謀面，毫不相識，不知其等之真實
    姓名，竟於深夜時分，身體不適，及從未在夜間出車之情形
    下，輕易答應陌生之「大枝」等人所請，駕駛拖板車出租之
    ，實與常理有違，復觀之被告始終不知悉「大枝」等2人之
    真正身分，率爾將拖板車交予「大枝」駕駛，更有悖於社會
    常情，另參以「大枝」等2人係深夜載運挖土機，與拖板車
    業者日常之作業慣習大相逕庭等情（參見本院刑事庭卷第81
    頁之證人賴昇輝結證所述），故「大枝」等2人形跡鬼祟，
    甚值懷疑，是由上開諸多不合常理之情形及被告為一智識成
    熟之人等判斷，足徵被告所辯其不知竊盜云云，當係卸責之
    詞，委無足採，堪認被告自始即已知悉「大枝」等2人係為
    行竊而租用拖板車；至於被告在失竊現場附近200公尺處等
    候之行為，因被告否認係把風，又依前揭失竊現場照片3張
    顯示（見警卷第19頁），失竊現場附近係空曠平地，視野良
    好，核與被告於本院刑事庭審理中供承：失竊現場附近可以
    看見車輛燈光等語相符（見本院刑事庭卷第91頁），足知「
    大枝」等2人在失竊現場行竊時，應可輕易看見遠處駛來車
    輛之燈光，進而提高注意，小心躲藏，當無特地指派被告在
    200公尺外把風警戒之必要，故在未有進一步確切證據證明
    被告在失竊現場外200公尺處，係為參與竊盜而把風之況狀
    下，應予被告有利之認定，無法認為被告係把風。則被告係
    基於幫助他人行竊之犯意，提供拖板車，實施構成要件以外
    之幫助行為，當可認定。
五、按因故意或過失，不法侵害他人之權利者，負損害賠償責任
    ；數人共同不法侵害他人之權利者，連帶負損害賠償責任，
    不能知其中孰為加害人者，亦同。造意人及幫助人，視為共
    同行為人；民法第184條第1項前段及第185條分別定有明文
    。被告幫助柯見智等人不法竊取原告之挖土機，依據上開規
    定，自應對原告負損害賠償責任。準此，原告請求被告賠償
    700,000元及自起訴狀繕本送達被告翌日即94年7月15日起至
    清償日止，按週年利率百分之五計算之法定利息為有理由，
    應予准許。
六、原告陳明願供擔保，聲請宣告假執行，核無不合，爰酌定相
    當擔保金額予以准許。
七、本件判決之基礎已臻明確，兩造其餘攻擊防禦方法及舉證，
    核與無影響判決，爰不另一一論述，併此敘明。
八、據上論結，原告之訴為有理由，依民事訴訟法第第78條、第
    390條第2項，判決如主文。
中    華    民    國    95    年    3     月    16    日
                  民一庭法  官      劉瓊雯
以上正本證明與原本無異
如對本判決上訴須於判決送達後20日內向本院提出上訴狀
中    華    民    國    95    年    3     月    16    日
                        書記官      李天祥


司法院資訊處製作；財團法人民間司法改革基金會備份。
